臺灣臺中地方法院刑事判決　96年度簡上字第451號
上　訴　人　臺灣臺中地方法院檢察署檢察官
被　　　告　甲○○
上列上訴人因毒品危害防制條例案件，不服本院九十六年度簡字
第一五五號中華民國九十六年三月十五日第一審簡易判決（起訴
案號：九十六年度毒偵字第四三二號），提起上訴，本院管轄之
第二審合議庭判決如下：
    主    文
原判決撤銷。
甲○○施用第二級毒品，累犯，處有期徒刑陸月，如易科罰金，
以新台幣壹仟元折算壹日。
    犯罪事實及理由
一、甲○○前有麻醉藥品管理條例、竊盜、恐嚇等多次前科，並
    於民國九十一年間，因施用毒品案件，經觀察勒戒後認有繼
    續施用毒品之傾向，由法院裁定令入戒治處所施以強制戒治
    ，後分別經裁定停止戒治及撤銷停止戒治，於九十一年六月
    三日始行執行完畢釋放，經臺灣臺中地方法院檢察署檢察官
    於九十一年六月十七日以九十一年度戒毒偵字第二六九號為
    不起訴處分確定。另於九十二年七月間某日起至九十三年一
    月十六日止，因連續施用第二級毒品安非他命多次，而經本
    院於九十四年二月十七日以九十三年度易字第二六二一號判
    處有期徒刑七月，並經確定，其入監執行後，甫在九十四年
    十二月九日因縮刑期滿執行完畢。詎甲○○猶不知悛悔，其
    明知甲基安非他命係業經公告列為毒品危害防制條例之第二
    級毒品，不得非法持有、施用，因仍未戒除施用毒品之惡習
    ，猶於上開強制戒治執行完畢釋放後之五年內，復基於反覆
    、延續施用第二級毒品甲基安非他命之單一行為決意，於九
    十五年十一月九日某時及同年月十二日上午十時許，均在臺
    中縣東勢鎮慶福里山區工寮內，以將甲基安非他命放入玻璃
    球內以火燒烤吸食其煙氣之方式，先後施用第二級毒品甲基
    安非他命二次。嗣甲○○於九十五年十一月十六日上午十時
    四十分許，為警持本院核發之搜索票在其位於臺中縣東勢鎮
    ○○路六０九巷二三號住處搜索查獲，其且經員警徵得同意
    後，採集尿液送請鑑驗，因甲基安非他命呈現陽性反應，始
    由警進而查悉上情。案經臺中縣警察局東勢分局報請臺灣臺
    中地方法院檢察署檢察官偵查起訴。
二、上開事實，業經被告甲○○於警詢及偵查中均坦認不諱，而
    被告為警查獲後所採取之尿液，經送請中山醫學大學附設醫
    院檢驗科藥物檢測中心檢驗結果，甲基安非他命係呈現陽性
    反應，有該中心出具之檢驗報告一份附卷可稽（警卷第一二
    頁），足見被告上開自白，確與事實相符，堪予採認。又被
    告前於九十一年間，已因施用毒品案件，經觀察勒戒後認有
    繼續施用毒品之傾向，由法院裁定令入戒治處所施以強制戒
    治，後分別經裁定停止戒治及撤銷停止戒治，於九十一年六
    月三日始行執行完畢釋放，並由臺灣臺中地方法院檢察署檢
    察官於九十一年六月十七日以九十一年度戒毒偵字第二六九
    號為不起訴處分確定，此有臺灣高等法院被告前案紀錄表及
    臺灣臺中地方法院檢察署全國施用毒品案件紀錄表在卷可查
    ，是被告確有於強制戒治執行完畢釋放後，五年內復行施用
    毒品之罪行。綜此，本件事證已臻明確，被告施用毒品甲基
    安非他命之犯行洵堪認定。
三、按甲基安非他命係屬毒品危害防制條例第二條第二項第二款
    所指之第二級毒品，核被告甲○○所為，係犯毒品危害防制
    條例第十條第二項之施用第二級毒品罪。被告施用前持有第
    二級毒品之低度行為，應為其施用第二級毒品之高度行為所
    吸收，不另論罪。被告前後二次施用毒品甲基安非他命之犯
    行，均時間密接，且依社會通念，復足可認為係基於一個意
    思決定所為之具有反覆性及延續性之行為，乃學理上所稱之
    「集合犯」，應僅成立一罪。因按刑事法若干犯罪行為態樣
    ，本質上原具有反覆、延續實行之特徵，立法時既予特別歸
    類，定為犯罪構成要件之行為要素，則行為人基於概括之犯
    意，在密切接近之一定時、地持續實行之複次行為，倘依社
    會通念，於客觀上認為符合一個反覆、延續性之行為觀念者
    ，於刑法評價上，即應僅成立一罪。學理上所稱「集合犯」
    之職業性、營業性或收集性等具有重複特質之犯罪均屬之，
    例如經營、從事業務、收集、販賣、製造、散布等行為概念
    者是（最高法院九十五年度台上字第一０七九號判決意旨參
    照）。而毒品因有高度之成癮性及濫用性；即一方面因「耐
    藥性」的影響，導致行為人必須逐漸增加施用劑量，方能達
    成主觀之相同效果；他方面則因「生理依賴性」及「心理依
    賴性」的影響，導致行為人對毒品產生強烈渴求，終至不能
    根絕。職此，立法實務固以戒斷行為人之毒癮（包括身癮及
    心癮）為其首要；惟倘行為人曾經刑事處遇方式助其戒斷毒
    癮，猶於短時間內再犯施用毒品，足見原所據以實施之治療
    程序，顯然不能收其實效，是乃明定應依法追訴處罰。據此
    可知，施用毒品之行為本身，顯然具有反覆性及延續性之特
    徵，「持續多次施用」即屬此類犯罪之常態，倘認「持續多
    次施用」乃數行為，並對之為數罪評價，恐與刑罰之重複評
    價禁止原則相悖，並有刑度超過罪責與不法內涵及違反憲法
    所揭櫫比例原則之疑慮。基此，於刑法評價上，「持續多次
    施用」毒品應僅成立「集合犯」之實質一罪，併此敘明。另
    被告前於九十二年七月間某日起至九十三年一月十六日止，
    因連續施用第二級毒品安非他命多次，平均每日施用一次，
    而經本院於九十四年二月十七日以九十三年度易字第二六二
    一號判處有期徒刑七月，並經確定，其入監執行後，甫在九
    十四年十二月九日因縮刑期滿執行完畢，有前開臺灣高等法
    院被告前案紀錄表附卷可稽，其於有期徒刑執行完畢後五年
    以內，故意再犯本件有期徒刑以上之罪，為累犯，應依刑法
    第四十七條第一項規定加重其刑。原審以被告罪證明確，據
    以論罪科刑，固非無見。惟按刑罰之量定，固屬法院自由裁
    量之職權行使，然仍應受比例原則及公平原則之限制，否則
    其判決即非適法；又刑事審判旨在實現刑罰權之分配正義，
    故法院對於有罪被告之科刑，應符合罪刑相當之原則，以求
    個案裁判之妥當性，並就該繫屬之個案依刑法第五十七條規
    定，審酌行為人及其行為等一切情狀，尤應注意該條所列十
    款事項，以為科刑輕重之標準，而為整體之評價，使罪刑相
    當，輕重得宜（最高法院九十一年度台上字第五三一七號、
    九十三年度台上字第五○七三號、九十四年度台上字第二二
    七五號、九十四年度台上字第二一三一號判決參照）；另按
    刑法第五十七條第五款列舉犯罪行為人之「品行」，則量刑
    時即須考量犯罪行為人之素行紀錄。經查，被告前有麻醉藥
    品管理條例、竊盜、恐嚇等多次犯罪前科，並於九十一年間
    ，因施用毒品案件，經觀察勒戒後認有繼續施用毒品之傾向
    ，由法院裁定令入戒治處所施以強制戒治，後分別經裁定停
    止戒治及撤銷停止戒治，於九十一年六月三日始行執行完畢
    釋放；復於九十二年七月間某日起至九十三年一月十六日止
    ，因連續施用第二級毒品安非他命多次，而經本院於九十四
    年二月十七日以九十三年度易字第二六二一號判處有期徒刑
    七月，並經確定，其入監執行後，甫在九十四年十二月九日
    因縮刑期滿執行完畢，此有臺灣臺中地方法院檢察署刑案資
    料查註紀錄表、臺灣高等法院被告前案紀錄表及本院九十三
    年度易字第二六二一號判決附卷可稽。乃被告於前案執行完
    畢後，尚未期年，復於九十五年十一月十六日經警查獲其於
    九十五年十一月九日及同年月十二日先後二次施用第二級毒
    品甲基安非他命。除見其品行非佳外，復見其前後多次施用
    第二級毒品犯行，即使曾經勒戒治療、刑事處遇方式助其戒
    斷毒癮，猶於短時間內再犯，足見原所據以實施之治療及科
    刑，均顯然不能收其實效，參照現行毒品危害防制條例明定
    應依法追訴處罰之立法意旨，已不宜再全然將之視同病患處
    遇之。且衡之被告先後二案施用第二級毒品犯罪，前案雖係
    長達半年之反覆密集多次施用，而經法院論以連續犯，並加
    重其刑；本案相較之下固僅查獲三日內施用二次，並經認定
    係具有成癮之反覆、延續施用毒品之集合犯，而論以實質一
    罪。雖因本案之犯罪係在新刑法施行之後，而不能論以連續
    犯，但既經認定係具有成癮之反覆施用毒品，終究與僅單純
    一次施用毒品有別，且本案犯罪，被告復具有累犯之應加重
    條件，相對於前案而言，本案倘以修正前刑法觀念視之，係
    具有雙重加重事由；加以施用第二級毒品犯罪之最低刑度為
    有期徒刑二月，則雖被告坦承犯罪，犯罪手段屬平和，未因
    此危及他人，但於審酌其犯罪素行，及本案犯罪之基礎事實
    係屬集合犯型態，復以累犯加重其刑，兼衡罪刑相當原則、
    比例原則及公平原則，本案再犯之量刑，不宜過度輕於相同
    犯罪而無累犯之前案，原審之量刑顯然低於前案之處罰而僅
    處以有期徒刑四月，即有犄輕之失。檢察官請求上訴以原審
    未斟酌被告之品行而量刑過輕，為有理由，原判決既有上開
    可議之處，自應由本院將原判決予以撤銷改判。爰審酌被告
    前有麻醉藥品管理條例、竊盜、恐嚇等多次犯罪前科之素行
    ，並於九十一年間，因施用毒品經強制戒治，嗣再犯施用毒
    品而經判刑執畢，即使曾經戒治及刑事處遇方式助其戒斷毒
    癮，猶於短時間內再犯本案施用毒品，其無視於毒品對於自
    身健康之戕害及國家對於杜絕毒品犯罪之禁令，惟衡酌被告
    於本件施用毒品次數僅經查獲二次，情節尚非嚴重，且施用
    毒品終究係屬自戕行為，被告犯罪手段尚屬平和，亦未因此
    而危害他人，所生損害尚非鉅大，且被告犯後坦承犯行，尚
    見悔意之犯罪後態度，及檢察官具體求刑有期徒刑八月尚屬
    過重等一切情狀，量處如主文所示之刑，並諭知易科罰金之
    折算標準。
據上論斷，應依刑事訴訟法第四百五十五條之一第一項、第三項
、第三百六十九條第一項前段、第三百六十四條、第二百九十九
條第一項前段，毒品危害防制條例第十條第二項，刑法第十一條
前段、第四十七條第一項、第四十一條第一項前段，判決如主文
。
中　　華　　民　　國　　96　　年　　6 　　月　　26　　日
                    刑事第八庭  審判長法  官
                                      法  官
                                      法  官
上正本證明與原本無異。
本件不得上訴。
                                      書記官  陳貴卿
中　　華　　民　　國　　96　　年　　6 　　月　　26　　日
附錄本案判決論罪科刑法條：
毒品危害防制條例第十條第二項
施用第二級毒品者，處三年以下有期徒刑。
